臺灣臺北地方法院民事判決
111年度訴字第1549號
原      告  許銘錠  
訴訟代理人  陳殷朔律師
被      告  李淑惠  
訴訟代理人  楊凱吉律師
上列當事人間返還借款事件，本院於民國111年10月31日言詞辯
論終結，判決如下：
    主  文
原告之訴及假執行之聲請均駁回。
訴訟費用由原告負擔。
    事實及理由
一、原告主張：被告於民國109年2月間向原告表示欲借款新臺幣
    （下同）122萬3,216元（下稱系爭款項），為期一年，用以
    償還被告之銀行貸款及保單質借債務，如未清償願以被告現
    住之房屋設定抵押以資擔保，原告遂於109年6月23日以交付
    二紙即期支票（①支票號碼：AB0000000，票面金額：27萬3,
    216元，發票日期：109年6月23日；②支票號碼：AB0000000
    ，票面金額95萬元，發票日：109年6月23日）之方式給付被
    告借款，詎借貸屆期後，經原告催討被告仍拒絕返還，為此
    爰依民法第470條規定請求被告返還借款等語。並聲明：⑴被
    告應給付原告122萬3,216元，及自起訴狀繕本送達翌日起至
    清償日止，按年息百分之5計算之利息。⑵願供擔保，請准宣
    告假執行。
二、被告則以：原告所交付之款項並非借款，係因兩造先前之男
    女交往情誼而贈與，依常情若為借貸關係應簽訂立借據等書
    面資料，然本件未立有字據，原告並未舉證證明兩造間存在
    有借貸法律關係存在等語，資為抗辯。並聲明：⑴原告之訴
    及假執行之聲請均駁回。⑵如受不利判決，願供擔保請准宣
    告免為假執行。
三、得心證之理由：
　　本件原告主張借貸系爭款項與被告，為被告所否認，並以前
    詞置辯，故本件原告請求，是否有理由，茲分敘如下：
　㈠按當事人主張有利於己之事實者，就其事實有舉證之責任；
    民事訴訟法第277 條前段定有明文。次按民事訴訟如係由原
    告主張權利者，應先由原告負舉證之責，若原告先不能舉證
    ，以證實自己主張之事實為真實，則被告就其抗辯事實即令
    不能舉證，或其所舉證據尚有疵累，亦應駁回原告之請求（
    最高法院106年度台上字第298號民事判決意旨參照）。再按
    消費借貸者，謂當事人一方移轉金錢或其他代替物之所有權
    於他方，而約定他方以種類、品質、數量相同之物返還之契
    約，民法第474條第1項定有明文。又消費借貸者，於當事人
    間必本於借貸之意思合致，而有移轉金錢或其他代替物之所
    有權於他方之行為，始得當之。是以消費借貸，因交付金錢
    之原因多端，除有金錢之交付外，尚須本於借貸之意思而為
    交付，方克成立。倘當事人主張與他方有消費借貸關係存在
    者，自應就該借貸意思互相表示合致及借款業已交付之事實
    ，均負舉證之責任，其僅證明有金錢之交付，未能證明借貸
    意思表示合致者，仍不能認為有該借貸關係存在（最高法院
    98年度台上字第1045號判決意旨參照）。　　
　㈡又民法第464條規定：「稱使用借貸者，謂當事人一方以物交
    付他方，而約定他方於無償使用後返還其物之契約。」、民
    法第470條規定：「借用人應於契約所定期限屆滿時，返還
    借用物；未定期限者，應於依借貸之目的使用完畢時返還之
    。但經過相當時期，可推定借用人已使用完畢者，貸與人亦
    得為返還之請求。借貸未定期限，亦不能依借貸之目的而定
    其期限者，貸與人得隨時請求返還借用物。」，原告雖陳明
    係以民法第470條為本件請求權基礎，（見本院卷二第24頁
    ），然由原告所陳之原因關係觀之，兩造間倘成立契約合意
    ，應屬消費借貸法律關係，故本件原告以民法第470條規定
    為請求權基礎，訴請被告為訴之聲明所示給付，並無理由。
　㈢查本件被告自承收受原告交付之系爭款項，並有前開二紙支
    票影本在卷可參（見本院卷一第15頁、第17頁）。又證人鄭
    富峰於111年6月17日到庭證述：其於6月23日開車送原告至
    銀行辦事，於6月20日在三溫暖受原告告知有關被告向原告
    借款等語（見本院卷一第173頁），故證人鄭富峰並未親自
    見聞兩造達成消費借貸合意，其所為證言內容，不足以證明
    兩造就借貸意思互相表示合致。另前開二紙支票開立日期為
    109年6月23日，原告保管之支票存根記載「羿葳」二字（見
    本院卷一第15頁、第17頁），而原告保管之日記本係於1月6
    日手寫字跡記載「羿葳AZ0000000 000000 轉貸」、「羿葳A
    Z0000000 000000 轉貸」，有該日記本彩色影本在卷可查（
    見本院卷一第213頁），然原告於111年6月17日言詞辯論期
    日當庭提出上開日記本，經承審法官詢問而稱：事情發生當
    天的晚上，就會整理帳款並紀錄，其會在該本日記本寫上日
    期、備註目的等語（見本院卷一第186頁）。然該日記本前
    開手寫字跡記載於1月6日，業如前述，顯與原告所陳之記載
    情況不一，可見原告所稱日記本之記載係其整理帳款並日常
    紀錄云云，難認可採，故該日記本所記載之手寫字跡不足以
    證明確實於109年6月23日所紀錄，遑論用以證明兩造就系爭
    款項存有借貸意思表示合致。　
  ㈣是以，本件原告以民法第470條規定為據為訴之聲明之請求，
    並無理由；又依其所提證據，不足以證明兩造存有消費借貸
    合意，故原告訴請被告給付聲明所示給付，難認有據。
四、綜上所述，本件原告請求，並無理由，應予駁回。原告之訴
    既經駁回，其假執行之聲請失所附麗，自應併予駁回。　　
五、本件事證已臻明確，兩造其餘攻擊或防禦方法及所援用之證
    據，經本院審酌後，認均與本件之結論無涉，茲不再一一論
    述，併予敘明。
六、訴訟費用負擔之依據：民事訴訟法第78條。　　　　
中　　華　　民　　國　　111 　年　　11　　月　　18　　日
                  民事第五庭    法　官　何若薇
以上正本係照原本作成。
如對本判決上訴，須於判決送達後20日內向本院提出上訴狀。如
委任律師提起上訴者，應一併繳納上訴審裁判費。
中　　華　　民　　國　　111 　年　　11　　月　　18　日
                               書記官  林俐如